【裁判字號】    98,交聲,1445
【裁判日期】    990330
【裁判案由】    聲明異議
【裁判全文】
臺灣臺南地方法院交通事件裁定        98年度交聲字第1445號
移送機關    交通部公路總局嘉義區監理所臺南監理站
異議人即
受處分人    乙○○
上列異議人即受處分人因違反道路交通管理處罰條例案件，對於
交通部公路總局嘉義區監理所臺南監理站民國98年10月30日所為
之裁決處分（處分案號：嘉監南字第裁74-V00000000號）聲明異
議，本院裁定如下：
    主    文
原處分撤銷。
乙○○不罰。
    理    由
一、原處分意旨略以：異議人即受處分人乙○○（下稱異議人）
    於民國98年10月17日12時45分許，駕駛車牌號碼Y9-2076號
    自用一般小客車，南下行經屏東縣台26線五里亭路段時，因
    行經有燈光號誌管制之交岔路口闖紅燈，經屏東縣警察局恆
    春分局警員攔停製單舉發，嗣經移送機關即交通部公路總局
    嘉義區監理所臺南監理站（下稱原處分機關）依道路交通管
    理處罰條例第53條第1項、第63條第1項第3款（原處分漏載
    第1項第3款）及違反道路交通管理事件統一裁罰基準表之規
    定，裁處異議人罰鍰新臺幣（下同）2,700元，並記違規點
    數3點等語。
二、異議意旨略以：異議人當日駕車行經該路段時，經警攔下異
    議人及異議人後方之車輛，指稱異議人闖紅燈，但異議人並
    未闖紅燈，警察雖有照片，但照片中車輛位置與白色標線間
    相隔約60公尺，如異議人真的有闖紅燈，且警察及時按下快
    門，則異議人的車輛與標線間不應該隔這麼遠，為此聲明異
    議，請求撤銷原處分等語。
三、按犯罪事實應依證據認定之，無證據不得認定犯罪事實；又
    不能證明被告犯罪或其行為不罰者，應諭知無罪之判決，刑
    事訴訟法第154條第2項、第301條第1項，分別定有明文。又
    認定不利於被告之事實，須依積極證據，苟積極證據不足為
    不利於被告事實之認定時，即應為有利於被告之認定，更不
    必有何有利之證據；且事實之認定，應憑證據，如未能發現
    相當證據，或證據不足以證明，自不能以推測或擬制之方法
    ，以為裁判基礎；而認定犯罪事實所憑證據，雖不以直接證
    據為限，間接證據亦包括在內；然而無論直接或間接證據，
    其為訴訟上之證明，須於通常一般之人均不致有所懷疑，而
    得確信其為真實之程度者，始得據為有罪之認定，若其關於
    被告是否犯罪之證明未能達此程度，而有合理性懷疑之存在
    時，事實審法院復已就其心證上理由予以闡述，敘明其如何
    無從為有罪之確信，因而為無罪之判決，尚不得任意指為違
    法，最高法院分別著有30年上字第816號、40年台上字第86
    號、76年台上字第4986號等判例可資參照。而依道路交通管
    理處罰條例第89條規定，法院受理有關交通事件，準用刑事
    訴訟法之規定，前開規定及判例意旨自得適用於本件聲明異
    議案件。
四、原處分機關認異議人有上開違規情事，無非係以屏東縣警察
    局98年10月17日屏警交字第V00000000號舉發違反道路交通
    管理事件通知單及採證之照片為其主要論據，經查：
  (一)本院核閱該採證照片，該照片上固得見屏東縣台26線五里
    亭路段之路口處之燈號確為紅燈，然異議人所駕駛之車號
    Y9-2076號黑色自用小客車，已完全通過該路口且繼續往前
    行駛相當之距離，後面另有一輛銀色自小客車亦已剛通過該
    路口附近，且舉發員警並未拍攝到異議人所駕駛之車號Y9-2
    076號黑色自用小客車通過上開路口時，交通號誌係何種燈
    號，因此，上開照片並無法證明異議人係在紅燈亮起後越過
    停止線而有闖紅燈之違規情事。
  (二)次查，證人即本件舉發警員鍾新貴於調查時到庭證稱：「（
    問：本件是否你舉發？情形如何？《提示舉發單並告以要旨
    》）是的。當時是因為南下、北上車道均紅燈，北上所有車
    輛都已經停下來，在等紅燈，南下車道當時沒有車輛。我當
    時站在南下車道處，之後就看到兩部車從南下車道方向同時
    闖紅燈駛來，我便攔下這兩部車，然後開單告發。」、「（
    問：在該點執勤時，有無錄影？）當時是用相機。」、「（
    問：攔下違規人時，是否確定紅燈已經亮起？）已經亮起，
    因為那個點常常有人闖紅燈，我們經常在這個地點執勤，所
    以當時確定紅燈已經亮起。」、「（問：李先生的車是第一
    部車？）是的，他的前面沒有其他車輛在停等紅燈。」、「
    （問：李先生的車有無可能是搶黃燈？）當時是紅燈之後我
    才拿起相機開始照攝。」、「（問：拍攝時，為何不是在李
    先生的車還在路口時拍攝？）因為看到違規，按下相機後，
    可能快門時間沒有剛好抓到車輛在路口的畫面。」、「我們
    所裡面的攝影器材並不足夠，所以要看我們執勤的時候有無
    錄影機可以使用，當天我們剛好所內沒有錄影機，所以才用
    相機採證。」等語在卷；又證人即當日同遭舉發闖紅燈之另
    一駕駛人甲○○則到庭證稱：「（問：請敘述當時情形？）
    當時突然被攔下，以為是臨檢，攔下之後才知道警察認為我
    是闖紅燈，我當時有反應我看到的是綠燈，但員警回答說我
    是闖紅燈，他們有拍照。我很懷疑，但是警察就開了罰單，
    然後我們就照他開單填寫資料，當時我們有確認從警察的方
    向看過去的路口，也就是北上車道，確實是紅燈的，但在之
    後下一次的燈號變換，又變回紅燈後，南下車道陸續也有車
    子穿過該路口，警察也有拍照。」、「（問：穿過路口時，
    你是跟著前面的車輛走，或是有看著交通號誌是綠燈才穿過
    路口？）我是看著交通號誌跟著前方的車子走，前面的車輛
    過了路口，我也跟著過路口。」、「（問：經過路口時，有
    無看到黃燈？）沒有。過路口前，我有再抬頭看一次燈號。
    」、「（問：你抬頭看燈號時，當時是什麼顏色？）那時候
    看到的是綠色，所以我才過該路口。」、「（問：收到紅單
    後你如何處理？）我在期限內就去繳錢了。」、「（問：為
    何認為自己沒有闖紅燈，還是繳費？）被攔下時，員警說我
    們闖紅燈，我們也有停下來作確認警察的從北往南的視線，
    雖有懷疑是不是雙向號誌不同步，但想說既然都被開單了就
    去繳錢。」等語在卷（見本院99年3月24日訊問筆錄）。
  (三)經核上開二證人之證述，對於異議人所駕駛之車號Y9-2076
    號黑色自用小客車通過上開路口時，交通號誌係何種燈號之
    情並不一致，而其二人與異議人間，均無利害關係而有偏頗
    之虞，是舉發員警認異議人有闖紅燈之違規行為是否無誤，
    尚非無疑，因此，本院審酌上情，並參諸前述判例揭諸之罪
    疑從輕之法則，認本件尚無足夠事證證明異議人確係在紅燈
    亮起後始通過該路口，即無法認定異議人有闖紅燈之違規行
    為。
五、綜上所述，本件依調查所得之證據，尚不足以證明異議人於
    上揭時、地，確有駕駛車牌號碼Y9-2076號自用小客車闖紅
    燈之違規行為；此外，復查無其他積極證據足資證明異議人
    確有前揭違規行為。揆諸前開說明，自不宜遽為異議人不利
    之認定。是原處分機關依道路交通管理處罰條例第53條第1
    項、第63條第1項第3款（原處分漏載第1項第3款）及違反道
    路交通管理事件統一裁罰基準表之規定，裁處異議人罰鍰2,
    700元，並記違規點數3點之處分，尚有未洽。異議人不服，
    聲明異議為有理由，爰將原處分撤銷，並為異議人不罰之諭
    知。
六、據上論斷，應依道路交通管理處罰條例第87條第2項、道路
    交通案件處理辦法第20條，裁定如主文。
中    華    民    國    99    年    3     月    30    日
                    交通法庭  法  官 張家瑛
以上正本證明與原本無異。
如不服本裁定，應於收受送達後5日內向本院提出抗告狀。（應
附繕本）
                              書記官 李淑惠
中    華    民    國    99    年    4     月    1     日

司法院資訊處製作；財團法人民間司法改革基金會備份。
